臺灣花蓮地方法院民事判決　　　　　　　　95年度親字第61號
原　　　告　甲○○
　　　　　　　　　　　　5號
被　　　告　乙○○
　　　　　　　　　　　　5號
兼法定代理　丙○○
人　　　　　　　　　　　號
上列當事人間否認婚生子女事件，本院於96年5月15日言詞辯論
終結，判決如下：
    主  文
確認被告乙○○（男，民國○○年○○月○○日生，身分證統一編號：
Ｚ000000000號）非原告與被告丙○○之婚生子。
訴訟費用由原告負擔。
    事實及理由
一、原告起訴主張：原告甲○○與被告丙○○於民國90年3月15
    日結婚，然二人因感情不佳，自93年7月間起即已分居，原
    告並且搬離被告丙○○住處，且分居期間，二人也沒有發生
    任何性關係。然原告在分居期間與婚外之其他男子發生婚外
    情，進而發生性關係後，懷有身孕，原告在與被告丙○○尚
    有婚姻關係之情形下，終於94年12月24日生下兒子即被告乙○○（男，身分證統一編號Ｚ000000000號）。後來二人於95
    年3月2日才辦理離婚，然原告與其他婚外情男子所生，是以
    原告所生之被告乙○○與被告丙○○並無親子關係存在，足
    堪確定，為此，訴請判決如聲明。
二、被告方面：被告承認原告主張事實之真實性，指出其與原告
    自93年7月間起即未同居，亦未發生性關係，所以確定小孩
    乙○○不是他的骨肉等語。
三、本件原告甲○○主張其與被告丙○○於95年3月2日離婚前，
    本係夫妻，在婚姻關係存續中，原告於94年12月24日生有一
    子即被告乙○○之事實，業據其提出戶籍謄本為憑，就此部
    分，自堪信為真實。又原告主張被告乙○○應非原告自被告
    丙○○受胎所生乙節，除經原告與被告丙○○所自承在卷外
    ，並經本院委請法務部調查局對被告丙○○、乙○○之DNA
    檢體，於96年3月19日檢體採樣，進行親子鑑定，其鑑定結
    果為，「依據遺傳法則乙○○之DNA STR七項型別與丙○○
    相對應型別均矛盾，因此認為丙○○不可能為乙○○之生父
    之事實，已有調查局96年3月29日調科肆字第09600131680號
    函附之鑑定報告書在卷可稽，益足證明，被告丙○○與被告
    乙○○間並無血緣關係。是以原告所主張之被告乙○○並非
    被告丙○○之婚生子之主張，自堪信為真實。
四、按「從子女出生日回溯第一百八十一日起至第三百零二日止
    ，為受胎期間。能證明受胎回溯在前項第三百零二日以前者
    ，以其期間為受胎期間」；再按「妻之受胎，係在婚姻關係
    存續中者，推定其所生子女為婚生子女。前項推定，如夫妻
    之一方能證明非自夫受胎者，得提起否認之訴。但應於知悉
    子女出生之日起，一年內為之」，民法第1062條、第1063條
    分別定有明文。顯見妻之受胎，係在婚姻關係存續中者，其
    效果僅止於「推定」其所生子女為婚生子女而已，當事人自
    得以反證推翻之。本件原告與被告丙○○於90年3月15日結
    婚，至95年3月2日才辦理離婚，已經前述，而原告於94年12
    月24日生下乙○○，則往前回溯原告懷孕週數39週5日即278
    日，當時原告與被告丙○○間存有婚姻關係，即被告乙○○
    本應受婚生之推定，惟依上開醫院ＤＮＡ鑑定結果，丙○○
    不可能為乙○○之生父，已如前述，則被告乙○○與被告丙○○之間，應可確認無親子血緣關係。準此，原告業於知悉
    被告出生之日起一年內之95年11月8日向本院遞狀起訴，有
    起訴狀上所記之遞狀收文日期可查，原告起訴之時，顯未逾
    上開除斥期間，於法洵屬有據，應予准許。
五、末按，敗訴人之行為，按當時之訴訟程度為伸張或防衛權利
    所必要者，因該行為所生之費用，法院得酌量情形，命勝訴
    之當事人負擔全部或一部，民事訴訟法第81條定有明文。本
    件原告之請求，雖獲勝訴之判斷，惟被告乙○○之所以被推
    定為原告與被告丙○○之婚生子，乃是原告自己之行為所導
    致，被告二人並無任何可資非難之處；而否認子女之形成權
    ，依前揭法條之規定，必須以訴訟之方式行之，被告乃消極
    應訴，應認被告之行為，乃是伸張或防衛其身分權所必要。
    依前述條之規定，本件訴訟費用，自應全部由勝訴之原告負
    擔，始稱公允。
六、據上論結，本件原告之訴為有理由，依民事訴訟法第81條，
    判決如主文。
中　　華　　民　　國　　96　　年　　5　　月　　29 　日
                          台灣花蓮地方法院家事法庭
                              法      官  吳 順 龍
以上正本係照原本作成。
如不服本判決，應於判決送達後20日之不變期間內，向本院提出
上訴狀。
                    　　      法院書記官　陳 景 源
中　　華　　民　　國　　96　　年　　5 　　月　　29　　日
